臺灣高雄地方法院刑事簡易判決　　　　　100年度簡字第555號
公　訴　人　臺灣高雄地方法院檢察署檢察官
被　　　告　邱重霖
上列被告因詐欺案件，經檢察官提起公訴（99年度偵字第29507
號），本院以簡易判決處刑如下：
    主  文
邱重霖幫助犯詐欺取財罪，處有期徒刑肆月，如易科罰金，以新
臺幣壹仟元折算壹日。
    事實及理由
一、本案經檢察官依通常程序起訴，被告邱重霖已於本院審理中
    自白犯罪，本院認宜以簡易判決處刑，依刑事訴訟法第449
    條第2 項、第284 條之1 之規定，裁定由受命法官獨任逕以
    簡易判決處刑。又本判決認定之犯罪事實、證據，與檢察官
    起訴書之記載相同，爰依刑事訴訟法第445 條第2 項之規定
    ，均引用之（詳如附件）。
二、核被告所為，係犯刑法第30條第1 項、刑法第339 條第1項
    詐欺取財之幫助犯。被告僅有提供1 個金融帳戶之1 次幫助
    行為，而幫助詐騙集團成員先後詐取如附表所示6 名被害人
    之匯款，係以1 個幫助行為而觸犯6 個相同之罪名，屬同種
    想像競合犯，應依刑法第55條之規定，從一情節較重之詐欺
    取財罪處斷（附表編號3 所示詐得金額為最高），並依同法
    第30條第2 項之規定，按正犯之刑減輕之。
三、爰審酌被告提供個人金融帳戶予不熟識之人使用，造成執法
    機關不易查緝詐騙集團正犯，增加被害人求償之困難，實為
    詐騙集團猖獗，危害社會治安之重要原因，惡性非輕，衡以
    所提供之帳戶個數單一，被害人遭詐騙金額雖多，幸非鉅款
    ，被告迄未賠償被害人之損失，亦未與被害人達成和解，於
    警詢、偵查及本院準備程序中均否認犯行，惟於本院審理時
    終能坦承犯行，犯罪後之態度固非良好，尚不致過劣，及其
    犯罪動機、手段、智識程度、生活狀況等一切情狀，量處如
    主文所示之刑，並諭知以新臺幣1 千元折算1 日之易科罰金
    折算標準。
四、至被告請求易服社會勞動部分，本判決之宣告刑已合於刑法
    第41條所定得易服社會勞動之範圍，惟是否得易服社會勞動
    ，仍屬檢察官指揮刑事執行之職權範圍，自毋庸於判決主文
    中記載易服社會勞動之旨，應由被告於執行時向檢察官請求
    易科罰金或易服社會勞動，附此敘明。
五、依刑事訴訟法第284 條之1 、第449 條第2 項、第454 條第
    2 項，刑法第30條、第339 條第1 項、第41條第1 項前段，
    刑法施行法第1 條之1 ，逕以簡易判決處刑如主文。
中    華    民    國   100    年    2     月    23    日
                  高雄簡易庭    法  官  林柏壽
以上正本係照原本作成。
如不服本判決，得自收受送達之日起10日內，向本院提起上訴。
中    華    民    國   100    年    2     月    23    日
                                書記官  洪嘉慧
附錄本案論罪科刑法條：
刑法第30條
幫助他人實行犯罪行為者，為幫助犯。雖他人不知幫助之情者，
亦同。
幫助犯之處罰，得按正犯之刑減輕之。
刑法第339 條第1 項
意圖為自己或第三人不法之所有，以詐術使人將本人或第三人之
物交付者，處5 年以下有期徒刑、拘役或科或併科1 千元以下罰
金。
附件：
臺灣高雄地方法院檢察署檢察官起訴書
                                     99年度偵字第29507號
    被      告  邱重霖  男  27歲（民國○○年○○月○○日生）
                        住高雄市○○區○○里○○○路13巷
                        49號
                        國民身分證統一編號：Ｚ000000000號
上列被告因詐欺案件，已經偵查終結，認應該提起公訴，茲將犯
罪事實及證據並所犯法條分敘如左：
        犯罪事實
一、邱重霖雖知國內社會上層出不窮之詐騙集團或不法份子為掩
    飾其不法行徑，避免執法人員之追究及處罰，經常利用他人
    之存款帳戶掩人耳目，因此，在客觀上可以預見一般取得他
    人帳戶使用之行徑，常與行財產犯罪有密切關連，竟以縱有
    人持其存款帳戶作為詐騙之犯罪工具，亦不違其本意之幫助
    犯意，於民國99年4 月25日某時許，在不詳處所，將其向玉
    山商業銀行所申設之玉山商業銀行高雄分行（下稱玉山銀行
    ）帳號0000000000000 號之提款卡及密碼，交予某姓名年籍
    不詳之詐騙集團成員。該帳戶旋供該成員所屬詐騙集團作詐
    欺取財之犯罪工具。該詐騙集團即意圖為自己不法之所有，
    以在網際網路拍賣網站，刊登販售商品訊息，致林敬原等人
    瀏覽此等訊息後陷於錯誤，匯款至上開邱重霖玉山銀行帳戶
    內（各次犯罪事實詳如附表所示）欲購買刊登販售商品。嗣
    因林敬原等人匯款後均未收到商品，發覺有異，報警處理循
    線查悉上情。
二、案經林敬原、周茵茵、余瑞杰、楊媄雯訴由高雄市政府警察
    局鼓山分局移送偵辦。
        證據並所犯法條
一、證據清單及待證事項
┌──┬───────────┬─────────────────┐
│編號│證據名稱              │待證事項                          │
├──┼───────────┼─────────────────┤
│ 1  │被告邱重霖於警詢及偵查│詢據被告固坦承上開玉山銀行帳戶係其│
│    │中之供述              │所申設之事實，為矢口否認有何幫助詐│
│    │                      │欺罪嫌，辯稱：伊係遺失提款卡，提款│
│    │                      │卡上有寫舊密碼，伊新密碼係000999，│
│    │                      │伊存摺還在，發現遺失就去報警云云。│
│    │                      │經查：                            │
│    │                      │(1)金融卡提領需鍵入密碼，且密碼鍵入│
│    │                      │  3次錯誤後即需重新向發卡銀行辦理 │
│    │                      │  ，方能再次使用，此乃一般人均知之│
│    │                      │  理，而被告於偵查中亦自承：寫在封│
│    │                      │  套上的是舊密碼等語，有詢問筆錄在│
│    │                      │  卷可查，則果如被告所述提款卡係遺│
│    │                      │  失，則持卡人何能以舊密碼提領現金│
│    │                      │  ？是被告所辯顯係卸責之詞委無足採│
│    │                      │  。                              │
│    │                      │(2)另自詐欺集團之角度衡酌，渠等既知│
│    │                      │  利用他人之帳戶掩飾犯罪所得，當知│
│    │                      │  社會上一般正常之人如帳戶存摺、提│
│    │                      │  款卡、印鑑等物遺失，為防止拾得或│
│    │                      │  竊得之人盜領其存款或做為不法使用│
│    │                      │  而徒增訟累，必於發現後立即報警及│
│    │                      │  向金融機構辦理掛失止付，在此情形│
│    │                      │  下，如仍以該帳戶作為犯罪工具，則│
│    │                      │  在渠等向他人詐騙，並誘使被害人將│
│    │                      │  款項匯入該帳戶後，極有可能因帳戶│
│    │                      │  所有人掛失止付而無法提領，則渠等│
│    │                      │  大費周章從事於犯罪之行為，甘冒犯│
│    │                      │  罪後遭追訴、處罰之風險，卻只能平│
│    │                      │  白無故替原帳戶所有人匯入金錢，而│
│    │                      │  無法得償犯罪之目的，是以詐欺集團│
│    │                      │  若非確定該帳戶所有人不會報警及掛│
│    │                      │  失止付，以確定渠等能自由使用該帳│
│    │                      │  戶提款、轉帳，當不至於以該帳戶從│
│    │                      │  事犯罪。而本件被告上開玉山銀行帳│
│    │                      │  戶在短短2日內即有多達6名被害人受│
│    │                      │  面匯款入內，且旋遭提領一空，更益│
│    │                      │  徵該詐欺集團於向被害人詐騙時，確│
│    │                      │  有把握上開帳戶不會被帳戶所有人掛│
│    │                      │  失止付，而此等確信，在該帳戶係拾│
│    │                      │  得、竊得之情形，實無發生之可能。│
│    │                      │  綜上事證觀之，被告所辯上開玉山銀│
│    │                      │  行帳戶之提款卡係遺失云云，要屬卸│
│    │                      │  責之詞，委無可信。              │
│    │                      │(3)至被告事後於99年4月27日向警察單 │
│    │                      │  位報案乙節，雖有警受理刑事案件辦│
│    │                      │  案三聯單附卷可查而堪信為真，惟此│
│    │                      │  僅能證明被告事後以此提款卡脫其持│
│    │                      │  有一事向警察機關告知，並無法證明│
│    │                      │  其提款卡即如其所述係遺失。換言之│
│    │                      │  ，該提款卡並非遺失而遭詐騙集團成│
│    │                      │  員所用等情，已如前所述，則被告此│
│    │                      │  舉無非係為脫免訴追所為。被告基於│
│    │                      │  幫助詐欺之故意將上開提款卡交付予│
│    │                      │  某詐欺集團成員，終遭詐騙集團成員│
│    │                      │  持以詐騙本件被害人等情應可肯認。│
│    │                      │                                  │
├──┼───────────┼─────────────────┤
│ 2  │告訴人林敬原、周茵茵、│證明告訴人林敬原、周茵茵、余瑞杰、│
│    │余瑞杰、楊媄雯於警詢之│楊媄雯於警詢之指訴及被害人周佑霖、│
│    │指訴及被害人周佑霖、鄭│鄭韻如於犯罪事實欄所載時、地，遭詐│
│    │韻如於警詢之證述。    │騙集團成員以前述方式詐騙，而匯款至│
│    │                      │上於警詢開被告玉山銀行帳戶內之事實│
│    │                      │。之證述。                        │
├──┼───────────┼─────────────────┤
│ 3  │玉山銀行客戶基本資料列│佐證上揭犯罪事實。                │
│    │印1紙、客戶交易明細表 │                                  │
│    │2紙、告訴人及被害人報 │                                  │
│    │案資料6份、網路拍賣網 │                                  │
│    │頁列印39張、告訴人林永│                                  │
│    │源所提中國信託自動提款│                                  │
│    │機交易明細影本1紙、被 │                                  │
│    │害人周佑霖所提第一銀行│                                  │
│    │自動櫃員機交易明細表影│                                  │
│    │本1紙、被害人鄭韻如所 │                                  │
│    │提存款明細表影本1紙、 │                                  │
│    │告訴人周茵茵所提中國信│                                  │
│    │託自動提款機交易明細表│                                  │
│    │影本3紙、告訴人余瑞杰 │                                  │
│    │所提台新銀行自動櫃員機│                                  │
│    │交易明細表影本1紙、告 │                                  │
│    │訴人楊媄雯所提新光銀行│                                  │
│    │自動櫃員機明細表影本1 │                                  │
│    │紙。                  │                                  │
└──┴───────────┴─────────────────┘
二、核被告邱重霖所為，係犯刑法第339條第1項、第30條第1項
    之幫助詐欺取財罪嫌。又被告係幫助他人犯罪，為幫助犯，
    請依刑法第30條第2項之規定，按正犯之刑減輕之。
三、依刑事訴訟法第251條第1項提起公訴。
        此  致
臺灣高雄地方法院
中    華    民    國    99    年    10    月    11    日
                               檢  察  官 洪信旭
參考法條
中華民國刑法第339 條
（普通詐欺罪）
意圖為自己或第三人不法之所有，以詐術使人將本人或第三人之
物交付者，處5 年以下有期徒刑、拘役或科或併科1 千元以下罰
金。
以前項方法得財產上不法之利益或使第三人得之者，亦同。
前二項之未遂犯罰之。
附表
┌──┬───┬────┬───────────┬─────┬────┐
│編號│被害人│遭詐騙匯│遭詐騙方法            │遭詐騙金額│備註    │
│    │      │款時間  │                      │（新臺幣）│        │
├──┼───┼────┼───────────┼─────┼────┤
│ 1  │林敬原│99年4月 │詐騙集團成員在拍賣網頁│1萬201元  │提出告訴│
│    │      │26日18時│刊登販售折疊腳踏車之不│          │        │
│    │      │3分許   │實訊息，致林敬原陷於錯│          │        │
│    │      │        │誤下標購買，並依詐騙集│          │        │
│    │      │        │團成員指示將款項匯入邱│          │        │
│    │      │        │重霖上開玉山銀行帳戶內│          │        │
│    │      │        │。                    │          │        │
├──┼───┼────┼───────────┼─────┼────┤
│ 2  │鄭韻如│99年4月 │詐騙集團成員在拍賣網頁│1萬2,300元│未提告訴│
│    │      │27日12時│刊登販售皮包之不實訊息│          │        │
│    │      │50分許  │，致鄭韻如陷於錯誤下標│          │        │
│    │      │        │購買，並依詐騙集團成員│          │        │
│    │      │        │指示將款項匯入邱重霖上│          │        │
│    │      │        │開玉山銀行帳戶內。    │          │        │
├──┼───┼────┼───────────┼─────┼────┤
│ 3  │周佑霖│99年4月 │詐騙集團成員在拍賣網頁│1萬元     │未提告訴│
│    │      │27日14時│刊登販售皮包之不實訊息│          │        │
│    │      │42分許  │，致周佑霖陷於錯誤下標│          │        │
│    │      │        │購買，並依詐騙集團成員│          │        │
│    │      │        │指示將款項匯入邱重霖上│          │        │
│    │      │        │開玉山銀行帳戶內。    │          │        │
├──┼───┼────┼───────────┼─────┼────┤
│ 4  │周茵茵│99年4月 │詐騙集團成員在拍賣網頁│1萬8,000元│提出告訴│
│    │      │26日13時│刊登販售皮包之不實訊息│，另匯款1 │        │
│    │      │17分許  │，致周茵茵陷於錯誤下標│萬5,160元 │        │
│    │      │        │購買，並依詐騙集團成員│至同案被告│        │
│    │      │        │指示將款項匯入邱重霖上│林彥良（另│        │
│    │      │        │開玉山銀行帳戶內。    │移由臺灣彰│        │
│    │      │        │                      │化地方法院│        │
│    │      │        │                      │檢察署偵辦│        │
│    │      │        │                      │）申設之華│        │
│    │      │        │                      │南銀行三重│        │
│    │      │        │                      │分行162200│        │
│    │      │        │                      │6556號帳戶│        │
│    │      │        │                      │及2萬3,000│        │
│    │      │        │                      │元至臺灣銀│        │
│    │      │        │                      │行00000000│        │
│    │      │        │                      │14號帳戶中│        │
│    │      │        │                      │（警偵辦中│        │
│    │      │        │                      │）        │        │
├──┼───┼────┼───────────┼─────┼────┤
│ 5  │余瑞杰│99年4月 │詐騙集團成員在拍賣網頁│7,300元   │提出告訴│
│    │      │26日20時│刊登販售皮包之不實訊息│          │        │
│    │      │10分許  │，致余瑞杰陷於錯誤下標│          │        │
│    │      │        │購買，並依詐騙集團成員│          │        │
│    │      │        │指示將款項匯入邱重霖上│          │        │
│    │      │        │開玉山銀行帳戶內。    │          │        │
├──┼───┼────┼───────────┼─────┼────┤
│ 6  │楊媄雯│99年4月 │詐騙集團成員在拍賣網頁│8,100元   │提出告訴│
│    │      │27日18時│刊登販售皮包之不實訊息│          │        │
│    │      │39分許  │，致余瑞杰陷於錯誤下標│          │        │
│    │      │        │購買，並依詐騙集團成員│          │        │
│    │      │        │指示將款項匯入邱重霖上│          │        │
│    │      │        │開玉山銀行帳戶內。    │          │        │
└──┴───┴────┴───────────┴─────┴────┘